【裁判字號】    89,易,957
【裁判日期】    900514
【裁判案由】    侵占等
【裁判全文】
臺灣桃園地方法院刑事判決                          八十九年度易字第九五七號
    公  訴  人  臺灣桃園地方法院檢察署檢察官
    被      告  丙○○
                乙○○
右列被告等因侵占等案件，經檢察官提起公訴（八十九年度偵字第二三五六號），本
院判決如左：
        主  文
丙○○共同未指定犯人，而向該管公務員誣告犯罪，處拘役肆拾日，如易科罰金，以
參佰元折算壹日。緩刑貳年。
乙○○連續意圖為自己不法之所有，而侵占對於業務上所持有之物，處有期徒刑捌月
。緩刑參年。
        事  實
一、乙○○自民國八十八年三月起至八十八年六月底止受僱於設在桃園縣觀音鄉崙坪
    村十二鄰崙坪二０一之二十號之合璽元貿易股份有限公司（以下簡稱合璽元公司
    ），擔任該公司之業務員職務，為從事業務之人，竟基於意圖為自己不法所有之
    概括犯意，趁收取客戶帳款之機會，（一）先於八十八年五月二十七日十二時，
    至台北市○○○路四一０號四樓之極勝實業有限公司（下稱極勝公司），將發票
    人為極勝實業有限公司，付款銀行為彰化商業銀行永樂分行，支票號碼ＣＲ00
    00000號，到期日八十八年七月五日，面額新台幣（下同）十二萬五千零八
    十五元之支票，以變易持有為所有之意思予以侵占入己。（二）復於八十八年六
    月三十日，至台北縣三重市湯城工業園區內之奇業實業有限公司（下稱奇業公司
    ），將發票人奇業公司，付款銀行台北國際商業銀行重新分行，支票號碼ＱＣ0
    000000號，指名付款予合璽元公司，到期日八十八年八月七日，面額十六
    萬六千六百零八元之支票，以變易持有為所有之意思予以侵占入己。乙○○於取
    得上述奇業公司指名付款予合璽元公司之支票後，為求兌現，竟於當日，復基於
    偽造私文書之犯意，在合璽元公司內，向不知情之合璽元公司會計拿取合璽元公
    司之公司章，盜蓋於支票背面背書欄上，再持以提示兌現，足生損害於合璽元公
    司。
二、丙○○與甲○○為夫妻關係，甲○○（未據起訴）為合璽元公司之實際負責人，
    丙○○為合璽元公司之業務經理，二人明知上述發票人極勝公司，付款銀行彰化
    商業銀行永樂分行，支票號碼ＣＲ0000000號，到期日八十八年七月五日
    ，面額十二萬五千零八十五元之支票，於八十八年五月二十七日十二時，為乙○○至台北市○○○路四一０號四樓之極勝公司所領走，並未喪失，竟基於誣告之
    犯意聯絡及行為分擔，於上述支票到期日之八十八年七月五日，由丙○○前往彰
    化銀行永樂分行填寫遺失票據申報書，未指定犯人，而共同向台北市政府警察局
    誣告上開支票已於八十八年五月二十七日在不詳地點遭竊領，報請該管司法警察
    機關，協助偵查竊盜罪嫌。嗣因乙○○將上開支票交付予味全公司之業務員潘樹
    春以支付貨款，味全公司於八十八年七月五日向彰化銀行永樂分行提示付款遭退
    票，為票据交換所發現，而報請桃園縣警察局大園分局偵辦，始知前述案情。
三、案經桃園縣警察局大園分局報請台灣桃園地方法院檢察署檢察官偵查起訴。
        理  由
一、（一）丙○○部分：
    訊據被告丙○○矢口否認有何誣告犯行，辯稱：伊沒有謊報，伊不知道支票是被
  乙○○拿走的，伊不認識陳清如這個人，伊以為是被陳清如領走；何況伊亦是因
    執行業務，而由董事長梁修赤叫伊去的，伊並沒有誣告的意思，否則銀行就不會
    受理云云。惟查，右揭事實業據被告於偵查中供承：「（支票去向在掛失時是否
    知悉？）知道，被乙○○盜領走了一直到到期日那天才去止付，陳是我們公司的
    業務。」、「乙○○是從極勝公司領款，極勝公司不知何人是乙○○，是他拿著
    我們公司給他的名片去，極勝公司就讓他領款。」等語；於本院審理中供承：「
    ．．．七月五日那天我人在台北，當時我沒有帶公司的印章，所以沒有辦法用公
    司的名義去止付，所以才用個人的名義，是甲○○叫我去止付的。」等語，並經
    同案被告乙○○供述：「（你公司是否知道支票被你領走？）知道，因公司董事
    長有打我行動電話0000000000號，要我將該支票繳回公司，不然要報
    遺失．．」等語；於本院審理中供述：「（你曾經說丙○○的先生（甲○○）曾
    打電話給你，是在何時？）約在我拿了支票後一星期左右。他打電話給我說，若
    我再不將支票拿回去，他要將支票止付。」等語。此外，並有上開極勝公司票據
    、票據掛失止付通知書、遺失票據申報書影本各一紙附卷可稽，被告丙○○所辯
    ，顯係臨訟卸責之詞，不足採信，其誣告罪行，均堪予認定。
    （二）乙○○部分：
    訊據被告乙○○對於右開事實坦承不諱，核與味王公司之經理張勝男、潘樹春供
    訴情節相符，此外，並有上述經乙○○簽收之支票影本二紙、掛失止付通知書、
    掛失止付票據提示人資料查報表、退票理由單、遺失票據申報書等各一紙附卷可
    稽，本件事證明確，被告乙○○犯行堪以認定。
二、核被告丙○○所為係犯刑法第一百七十一條第一項之未指定人犯誣告罪。被告乙○○所為係犯刑法第三百三十六條第二項之業務侵占罪及同法第二百十六條、第
    二百十條行使偽造私文書罪。乙○○盜用印章之行為，乃偽造私文書罪之部分行
    為；而偽造私文書之低度行為，復為行使偽造私文書之高度行為所吸收，均不另
    論罪。被告乙○○先後多次業務侵占犯行，時間緊接、方法相同，觸犯構成要件
    相同之罪名，顯均係基於概括犯意為之，為連續犯，依刑法第五十六條之規定，
    均以一罪論，並加重其刑。又上述二罪間有方法結果之牽連關係，應從一重之刑
    法第三百三十六條第二項之業務侵占罪處斷。公訴人雖未就被告乙○○八十八年
    六月三十日之侵占及行使偽造私文書之部分犯行起訴，然該部分事實與與公訴人
    起訴之犯罪事實既具有連續犯及牽連犯之裁判上一罪關係，為起訴效力所及，本
    院自應併予審究，附此敘明。又被告丙○○與甲○○（未據起訴）就未指定犯人
    之誣告犯行間有犯意聯絡與行為分擔，均為共同正犯。爰審酌被告等之品行、犯
    罪之動機、目的、手段、犯罪所生危害、侵占財物之價值，及犯罪後之態度等一
    切情狀，分別量處如主文所示之刑。按行為後法律有變更者，適用裁判時之法律
    ，但裁判前之法律有利於行為人者，適用最有利於行為人之法律，刑法第二條第
    一項定有明文。刑法第四十一條於本件被告犯罪後修正，並於九十年一月十二日
    生效，茲比較新舊刑法第四十一條，修正後之刑法第四十一條尚非不利於被告丙○○，故依前揭說明，應適用裁判時之法律即修正後之刑法第四十一條。本院並
    就丙○○所宣告之刑諭知易科罰金之折算標準。末查，被告丙○○、乙○○前未
    曾受有期徒刑以上刑之宣告，有台灣高等法院刑案被告全國前案紀錄表一紙在卷
    可按，其等因一時欠於考量，致罹刑章，經此刑之宣告，自當知所警惕，而無再
    犯之虞，本院認前開對其等宣告之刑，均以暫不執行為適當，爰併分別宣告緩刑
    二年及三年，以啟自新。
據上論斷，應依刑事訴訟法第二百九十九條第一項前段，刑法第二條第一項前段、第
五十六條、第一百七十一條第一項、第三百三十六條第二項、第二百十六條、第二百
十條、第五十五條、第七十四條第一款、修正後之第四十一條第一項前段，罰金罰鍰
提高標準條例第一條前段、第二條，判決如主文。
本案經檢察官陳美華到庭執行職務。
中      華      民      國    九十      年      五      月     十四     日
                                臺灣桃園地方法院刑事第二庭
                                      法  官  曾 正 耀
右正本證明與原本無異。
如不服本判決，應於判決送達後十日內向本院提出上訴狀( 應附繕本 )，上訴於
臺灣高等法院。
                                      書記官  文 巧 雲
中        華        民        國   九十   年   五   月    十五    日
附論罪科刑依據之法條：
刑法第一百七十一條第一項
未指定犯人，而向該管公務員誣告犯罪者，處一年以下有期徒刑、拘役或三百元以下
罰金。
刑法第三三六條第二項：
對於業務上所持有之物，犯前條第一項之罪者，處六月以上五年以下有期徒刑，得併
科三千元以下罰金。
刑法第二百十條
偽造、變造私文書，足以生損害於公眾或他人者，處五年以下有期徒刑。
刑法第二百十六條
行使第二百十條至第二百十五條之文書者，依偽造、變造文書或登載不實事項或使登
載不實事項之規定處斷。


司法院資訊處製作；財團法人民間司法改革基金會備份。
